臺灣高等法院民事判決
109年度上字第1020號
上  訴  人  總瑩建設股份有限公司

法定代理人  張廖泓境
上  訴  人  楊碧玲  


共      同
訴訟代理人  洪翰今律師
            邱俊諺律師                      
被  上訴人  張克淵  
訴訟代理人  路春鴻律師
複  代理人  陳慶禎律師
上列當事人間請求交付房屋事件，上訴人對於中華民國109年5月
22日臺灣桃園地方法院108年度訴字第2115號第一審判決提起上
訴，本院於110年1月26日言詞辯論終結，判決如下：
    主      文
上訴駁回。
第二審訴訟費用由上訴人負擔。
    事實及理由
一、被上訴人主張：訴外人李靜琪於民國101年4月14日以新臺幣
    （下同）930萬元，購買湯城世紀建案丁區M棟31號即門牌號
    碼桃園市○○區○○路○段000巷00弄00號房屋及其基地（下稱系
    爭房地），而與上訴人總瑩建設股份有限公司（下稱總瑩公
    司）、楊碧玲（下合稱上訴人，單指一人則逕稱其名）分別
    簽立透天房屋預定買賣合約書（下稱系爭房屋契約）、透天
    土地預定買賣合約書（下稱系爭土地契約），嗣於103年6月
    30日將系爭房地之權利義務移轉讓與被上訴人。總瑩公司依
    系爭房屋契約第14條第2項前段約定，應於領得使用執照6個
    月內通知交屋，且依內政部公告修正之預售屋買賣定型化契
    約應記載及不得記載事項（下稱系爭應記載事項）第15條第
    1項第4款規定，總瑩公司如未於領得使用執照6個月內通知
    交屋，每逾1日應按已繳房地價款依萬分之5單利計付遲延利
    息。總瑩公司於106年4月20日取得使用執照，遲至108年12
    月12日交付房屋，應給付106年10月21日至108年12月11日間
    遲延利息計232萬8,910元。系爭房屋、土地契約係屬聯立契
    約，楊碧玲應與總瑩公司負不真正連帶給付責任。爰依系爭
    應記載事項第15條第1項第4款規定，請求：㈠總瑩公司、楊
    碧玲各應給付被上訴人232萬8,910元及自起訴狀繕本送達翌
    日起迄清償日止，按週年利率5％計算之利息。㈡前項請求，
    如任一上訴人為給付時，他上訴人於其給付範圍內，免除給
    付之責（未繫屬本院部分，不另贅述）。
二、上訴人則以：總瑩公司取得使用執照後請求被上訴人辦理貸
    款支付價金，其遲至107年9月28日始撥付貸款，應準用系爭
    房屋契約第10條第1項約定，展延通知交屋日至107年9月28
    日；伊於108年3月8日通知交屋，且系爭房屋已達於可交屋
    之狀態，被上訴人拒不交屋，不可歸責於伊。土地部分未違
    約，遲延利息僅得按系爭房屋已繳價金計算，被上訴人亦不
    得就遲延利息再請求利息。縱認本件遲延利息之性質為違約
    金，依系爭應記載事項第24條、系爭房屋契約第26條第1項
    約定（按：應為第21條第1項之誤），違約金應以已繳價金
    總額15％為限，其請求之金額已超逾此數，加計本院108年度
    上易字第305號確定判決判命伊等給付之金額，更已高達房
    地總價36.1％，被上訴人所受損害實僅為銀行利息損失，故
    違約金顯然過高應予酌減。系爭房屋、土地契約各自獨立，
    且楊碧玲未違約，與總瑩公司間無需負不真正連帶賠償責任
    等語，資為抗辯。
三、原審判決：㈠總瑩公司應給付被上訴人232萬8,910元及自108
    年10月22日起至清償日止，按週年利率5％計算之利息。㈡楊
    碧玲應給付被上訴人232萬8,910元及自108年10月19日起至
    清償日止，按週年利率5％計算之利息。㈢前兩項所命給付，
    如任一人為給付時，另一人於其給付範圍內，免除給付之責
    。並駁回被上訴人其餘之訴，就勝訴部分為准、免假執行之
    宣告。上訴人就敗訴部分，提起上訴，聲明：㈠原判決不利
    於上訴人部分廢棄。㈡上開廢棄部分，被上訴人在第一審之
    訴及假執行之聲請均駁回。被上訴人則答辯聲明：上訴駁回
    。（被上訴人敗訴部分，未據上訴或附帶上訴，非本院審理
    範圍）
四、兩造不爭執事項（見本院卷第125頁）：
  ㈠李靜琪於101年4月14日，就系爭房地以總價930萬元，分別與
    總瑩公司、楊碧玲簽署系爭房屋、土地契約，嗣於103年6月
    30日將二契約之權利義務讓與被上訴人。
　㈡總瑩公司於106年4月20日取得使用執照，於108年12月12日將
    系爭房屋交付被上訴人。
　㈢上訴人於108年3月8日寄發臺中英才郵局515號存證信函予被
    上訴人；被上訴人於108年3月18日寄發竹北成功郵局68號存
    證信函予上訴人。
　㈣被上訴人於106年10月21日至107年9月18日之已繳房地價款為
    168萬元，至107年9月26日之已繳房地價款為184萬元，至10
    8年12月11日之已繳房地價款926萬元。
　㈤被上訴人前起訴請求上訴人給付使用執照遲延所生違約金，
    經本院以108年度上易字第305號判決確定：⒈總瑩公司應給
    付被上訴人95萬9,760元。⒉楊碧玲應給付被上訴人102萬976
    0元。⒊於95萬9,760元之範圍內，如任一人已為給付，另一
    人於其給付範圍內，免除給付義務。
五、被上訴人主張總瑩公司通知交屋遲延，依系爭應記載事項第
    15條第1項第4款規定，應給付遲延利息232萬8,910元，楊碧
    玲應負不真正連帶之責，上訴人則以前詞置辯。兩造爭點為
    ：㈠被上訴人依系爭應記載事項第15條第1項第4款規定，主
    張總瑩公司應給付逾期通知交屋遲延利息232萬8,910元，有
    無理由？㈡被上訴人主張楊碧玲與總瑩公司應負不真正連帶
    之責，有無理由？茲審酌如下：
  ㈠被上訴人依系爭應記載事項第15條第1項第4款規定，主張總
    瑩公司應給付逾期通知交屋遲延利息232萬8,910元，有無理
    由？
  ⒈總瑩公司自何時起負通知交屋遲延責任？
  ⑴被上訴人主張總瑩公司應於取得使用執照後六個月內即106年
    10月20日通知交屋，逾期即應給付遲延利息，上訴人對於取
    得使用執照後六個月為106年10月20日乙節不爭執，惟抗辯
    ：總瑩公司取得使用執照後，依約請求被上訴人辦理貸款支
    付價金，其遲至107年9月28日給付，伊無可歸責事由，應準
    用系爭房屋契約第10條第1項第1款約定，展延通知交屋日至
    該日等語。
  ⑵經查，系爭房屋契約第10條第1項第1款約定：「本預售屋之
    建築工程，自100年12月31日前開工，並於102年12月15日以
    完成主建物附屬建物及使用執照所定之必要設施，並取得使
    用執照，但有下列情形之一者，其期間不計入前開天數：㈠
    買方未依規定之付款期日交付本合約所載之各期房地價款及
    遲延利息或其他應由甲方負擔之稅費，其遲延期間」（見原
    審卷第12-13頁），乃係關於系爭房屋建築工程完成主建物
    附屬建物及使用執照定之必要設施之完工期限，及不計入施
    工天數之約定。系爭房屋契約第14條第2項約定：「賣方應
    於領得使用執照六個月內，通知買方進行交屋；於交屋時雙
    方應履行下列各項義務：㈠賣方付清因遲延完工所應付之遲
    延利息予買方。㈡賣方就第16條房屋之瑕疵或未盡事宜，應
    於交屋前完成修繕。㈢買方繳清本合約所有之應付未付款（
    含交屋保留款）及完成一切交屋手續」（見原審卷第15-16
    頁），則係關於完工取得使用執照後應於何時通知交屋之約
    定，且未特別約定被上訴人未按期繳納價金之期間應予扣除
    或準用系爭房屋契約第10條第1項第1款約定。是以，上訴人
    抗辯通知交屋期限應準用系爭契約第10條第1項第1款，展延
    至107年9月28日云云，為無所據。從而，被上訴人主張總瑩
    公司應於取得使用執照後6個月內即106年10月20日通知交屋
    ，自106年10月21日起負遲延責任等語，信屬有據。
  ⒉總瑩公司於何時通知交屋？
  ⑴被上訴人主張總瑩公司於108年12月12日交付系爭房屋，且系
    爭房屋於108年3月14日仍在施工，瑕疵亦未修繕完成，上訴
    人於107年3月8日所為通知交屋不符債之本旨，總瑩公司自1
    08年12月12日起始不負遲延通知交屋責任，計算通知交屋遲
    延利息之末日為108年12月11日，上訴人則主張總瑩公司已
    於107年3月8日以存證信函通知交屋，系爭房屋已無結構安
    全、居住使用上之重大瑕疵，該通知交屋合於債之本旨等語
    。
  ⑵經查，系爭房屋契約第14條第2項第2款約定總瑩公司應於領
    得使用執照6個月內，通知被上訴人進行交屋；於交屋時總
    瑩公司應就房屋之瑕疵或未盡事宜完成修繕乙節，前經說明
    ，同條第3項並約定：「買方應於收到交屋通知日起7日內配
    合辦理交屋手續，不得藉故拖延。如未經賣方書面同意延期
    交屋，而逾原通知交屋日30日後，仍未交屋時，視為本房屋
    買方已點交完成，即應負本戶水電費、瓦斯裝錶費及保證金
    跟基本費，賣方不負保管責任概由買方自行負責」（見原審
    卷第16頁）。是所謂「通知交屋」應以房屋已達於7日內可
    得完成交屋之狀態（賣方就驗收時發現之房屋瑕疵或未盡事
    宜完成修繕）之通知始得謂合於債之本旨。上訴人雖據系爭
    房屋契約第12條第2項約定，抗辯：房屋若無結構、安全問
    題等無法使用居住之重大瑕疵，被上訴人不得拒絕受領房屋
    ，其應完成之修繕應以重大疵疵為限等語。但系爭契約第12
    條約定：「賣方於完成一切主建物、附屬建物之設備及領得
    使用執照，並完成自來水、電力、瓦斯支配管及埋設等必要
    公共設施後，應通知買方於7日內進行驗收手續，買方就房
    屋如有瑕疵或未盡事宜時，得載明於驗收單上要求賣方限期
    完成修繕。完成修繕時，買方應會同賣方辦理交屋手續受領
    房屋之交付，非有重大瑕疵者買方不得作為拒絕交屋之理由
    、遲延接受或拒不履行付款義務之約定」（見原審卷第14頁
    ），可知通知交屋與交付房屋係屬二事，通知交屋乃通知房
    屋已經按驗收單完成修繕，處於7日內可完成交付之狀態，
    交付房屋則係驗收後受領，則有關被上訴人不得以重大瑕疵
    為由拒絕交屋之約定，自與上訴人於通知交屋時所應負之義
    務不同，尚難以此約定認上訴人就房屋之重大瑕疵完成修繕
    並通知交屋即符合債之本旨，此一抗辯，不足為採。是以，
    通知交屋應係指房屋已達於7日內可得完成交屋之狀態，即
    總瑩公司應就驗收時發現之房屋瑕疵或未盡事宜，於交屋前
    完成修繕，並通知被上訴人辦理交屋手續受領房屋之交付。
  ⑶上訴人於108年3月8日寄發臺中英才郵局515號存證信函予被
    上訴人，通知被上訴人：「前開房地業經台端（即被上訴人
    ）驗屋並開立修繕單，且由本公司修繕完畢，請台端於函到
    7日內與本公司客服人員聯絡進行交屋，倘屆期仍未完成交
    屋，依不動產買賣合約將視為點交，前開房地保管責任由台
    端自付」等語（見原審卷第127頁）。上訴人雖據此主張其
    已通知交屋，但合於債之本旨之通知交屋乃7日內可得完成
    交屋之狀態，即賣方應就重大房屋瑕疵或未盡事宜，於交屋
    前完成修繕。而被上訴人於108年3月18日寄發竹北成功郵局
    68號存證信函予上訴人，表示：「本人依據上開通知，於10
    8年3月14日親自前往房屋現場，首先發現房屋仍搭建鷹架在
    施工中，屋頂仍有漏水現象（見附件：照片），後與貴司客
    服人員詢問交屋事宜，客服人員竟向本人表示：『目前房屋
    訴訟中』、『有訴訟，不交屋』之回應，顯見貴司一面假稱交
    屋，一面又以無關交屋之理由拒絕交屋，企圖以此兩面手法
    ，推卸相關交屋責任。本人於此嚴正聲明：貴司應確實將瑕
    疵修繕完畢，而在修繕完成前，未完成交屋點交手續所生遲
    延及保管責任，自仍應由貴司負擔」等語（見原審卷第251-
    254頁），所附照片則顯示房屋頂部屋簷水泥裂開、內部鐵
    件裸露，及室內仍有鷹架等情。上訴人對於照片之形式真正
    不爭執（見本院卷第194頁），並陳述：當時應該是有部分
    完成修繕，部分未完成等語（見本院卷第50頁）。且被上訴
    人於107年9月6日驗屋時，已經發現屋頂屋突有鐵件裸露銹
    蝕之情形，有樂菁實業有限公司出具之建物檢驗報告書可證
    （見原審卷第173-241頁）。足徵總瑩公司雖於108年3月8日
    以存證信函為通知交屋，但當時房屋仍在修繕中，原於107
    年9月6日已經發現之房屋頂部屋簷水泥裂開、內部鐵件裸露
    迄至108年3月14日仍未修繕完成，即總瑩公司於108年3月8
    日通知交屋時，系爭房屋並未處於7日內完成交屋之狀態，
    揆諸前開說明，此一通知交屋與債之本旨不合，不得認總瑩
    公司已於108年3月8日履行通知交屋義務。是上訴人抗辯其
    於108年3月8日通知交屋云云，不足為取，被上訴人主張上
    訴人於108年12月12日完成交屋，通知交屋遲延利息計算末
    日為108年12月11日等語，尚屬有據。
  ⒊被上訴人依系爭應記載事項第15條第1項第4款規定，請求總
    瑩公司給付逾期通知交屋遲延利息232萬8,910元，有無理由
    ？
  ⑴經查，系爭房屋契約第14條第2項第2款約定總瑩公司應於領
    得使用執照6個月內，通知被上訴人進行交屋，前經說明。
    且按系爭應記載事項第15條第1項第4款規定：「賣方如未於
    領得使用執照6個月內通知買方進行交屋，每逾1日應按已繳
    房地價款依萬分之5單利計算遲延利息予買方」，此雖未見
    諸系爭房屋契約之內容，惟系爭房屋契約乃總瑩公司一方預
    先擬定之定型化契約，參諸消費者保護法第17條第5項：「
    中央主管機關公告應記載之事項，未記載於定型化契約，仍
    構成契約之內容」之規定。可認被上訴人主張系爭應記載事
    項第15條第1項第4款規定構成系爭房屋契約之內容，總瑩公
    司遲延通知交屋，應按日以已繳納房地總價計付遲延利息等
    語，信屬有據。上訴人雖抗辯楊碧玲就系爭土地部分並未違
    約，遲延利息時僅得按已繳納房屋總價計算云云。然此一抗
    辯與系爭應記載事項第15條第1項第4款明確規定不符，且本
    件契約目的在於總瑩公司應依系爭房屋契約完成預售屋之興
    建並取得使用執照，再併同被上訴人另向楊碧玲買受之基地
    持分同時為移轉、交付，若互缺其一，各個契約目的即無法
    達成，是上訴人抗辯遲延利息應按被上訴人已繳納房屋價款
    計算云云，應屬無據。本件總瑩公司遲延通知交屋期間為10
    6年10月21日至108年12月11日乙節，前經說明；被上訴人於
    106年10月21日至107年9月18日之已繳房地價款為168萬元，
    至107年9月26日之已繳房地價款為184萬元，至108年12月11
    日之已繳房地價款926萬元一事，則為兩造不爭。從而，總
    瑩公司依系爭應記載事項第15條第1項第4款規定應給付之遲
    延利息為232萬8,910元【計算式：168萬元×0.0005×333日（
    106年10月21日至107年9月18日）＋184萬元×0.0005×8日（10
    7年9月19日至107年9月26日）+926萬×0.0005×441日（107年
    9月27日至108年12月11日）】。
  ⑵上訴人抗辯雖系爭應記載事項第15條第1項第4款規定之遲延
    利息係以金錢給付為標的。但按，當事人得約定債務人於債
    務不履行時，應支付違約金。違約金，除當事人另有訂定外
    ，視為因不履行而生損害之賠償總額。其約定如債務人不於
    適當時期或不依適當方法履行債務時，即須支付違約金者，
    債權人除得請求履行債務外，違約金視為因不於適當時期或
    不依適當方法履行債務所生損害之賠償總額，民法第250條
    定有明文。依民法第233條第1項規定，遲延之債務以支付金
    錢為標的者，債權人始得請求依法定利率計算之遲延利息；
    惟遲延利息原有違約金之性質，如契約當事人之真意，其約
    定債務人給付遲延時應支付遲延利息，即係關於違約金之訂
    定，自應依民法關於違約金之規定而為實質上之裁判（最高
    法院43年台上字第576號判例意旨參照）。查總瑩公司依系
    爭房屋契約第14條第2項之約定，負有於約定期限通知交屋
    等義務，非以給付金錢為標的，且一經違反即應給付違約利
    息，則逾期通知交屋之遲延利息性質應均為損害賠償總額預
    定性質違約金，上訴人抗辯此為金錢給付之遲延利息云云，
    不足為取。
  ⑶上訴人又抗辯依系爭應記載事項第24條、系爭房屋契約第21
    條第1項約定，被上訴人僅得請求已繳價金總額15％之違約金
    ，伊於本件請求之金額加計本院108年度上易字第305號確定
    判決判命伊等給付之金額，總額已占房地總價36.1％，被上
    訴人所受損害亦僅為銀行利息損失，違約金顯然過高應予酌
    減等語，被上訴人則否認之。經查：
  ①按當事人約定之違約金過高者，得由法院依職權予以酌減，
    為民法第252條所明定。契約當事人約定之違約金是否過高
    ，應依一般客觀之事實、社會經濟狀況、當事人實際上所受
    損害及債務人如能如期履行債務時，債權人可享受之一切利
    益為衡量標準。債務如已為一部履行者，法院亦得比照債權
    人所受利益，減少其數額。亦即當事人所受之一切消極損害
    （即可享受之預期利益）及積極損害，均應加以審酌。惟此
    規定乃係賦與法院得依兩造所提出之事證資料，斟酌社會經
    濟狀況並平衡兩造利益而為妥適裁量、判斷之權限，非謂法
    院須依職權蒐集、調查有關當事人約定之違約金額是否有過
    高之事實，而因此排除債務人就違約金過高之利己事實，依
    辯論主義所應負之主張及舉證責任。況違約金之約定，為當
    事人契約自由、私法自治原則之體現，雙方於訂約時，既已
    盱衡自己履約之意願、經濟能力、對方違約時自己所受損害
    之程度等主、客觀因素，本諸自由意識及平等地位自主決定
    ，除非債務人主張並舉證約定之違約金額過高而顯失公平，
    法院得基於法律之規定，審酌該約定金額是否確有過高情事
    及應予如何核減至相當數額，以實現社會正義外，當事人均
    應同受該違約金約定之拘束，法院亦應予以尊重，始符契約
    約定之本旨。倘債務人於違約時，仍得任意指摘原約定之違
    約金額過高而要求核減，無異將債務人不履行契約之不利益
    歸由債權人分攤，不僅對債權人難謂為公平，抑且有礙交易
    安全及私法秩序之維護（最高法院84年度台上字第978號、9
    2年度台上字第2747號判決意旨參照）。
  ②系爭應記載事項係主管機關斟酌社會預售屋買賣之現況，及
    衡量企業經營者與消費者間之關係，並為達保護消費者權益
    ，促進國民消費生活安全，提昇國民消費生活品質之立法目
    的，本於消費者保護法授權所制訂之基本規範，企業經營者
    及消費者均應受其拘束，難認有過高情況。審之總瑩公司應
    於取得使用執照6個月內即106年10月20日通知買方進行交屋
    ，惟未為之；被上訴人於107年9月6日驗收系爭房屋要求修
    繕後，總瑩公司雖於108年3月8日通知交屋但遲至108年3月1
    4日仍未完成修繕而不符債之本旨，後仍故意不積極修繕以
    通知交屋，迄至108年12月12日始交付系爭房屋予被上訴人
    ；及兩造自107年開始就上訴人應否給付取得使用執照遲延
    利息一事涉訟，而由原法院以107年度訴字第1739號審理，
    本院於108年8月7日以108年度上易字第305號判決確定，總
    瑩公司交付房屋時間在此之後，而有刻意拖延遲延履行2年
    餘等情，可見總瑩公司違約情節非輕。並慮及總瑩公司如能
    依約通知交屋，被上訴人即得及時辦理交屋並使用收益，總
    瑩公司遲延逾2年始通知交屋，所交付房屋已非嶄新，兩造
    並因此陷入買賣紛爭，被上訴人所受損害，實非僅有銀行利
    息等情，是認本件違約金尚無過高。
  ③至上訴人雖援用系爭應記載事項第24條、系爭房屋契約第21
    條第1項約定，抗辯違約金約定過高云云。但系爭應記載事
    項第24條第3款乃係規定：「買方依第一款（賣方違反『建材
    設備及其廠牌、規格』、『開工及取得使用執照期限』之規定
    ）或第二款（賣方違反『賣方之瑕疵擔保責任之規定』）解除
    契約時，賣方除應將買方已繳之房地價款退還予買方，如有
    遲延利息應一併退還，並應同時賠償房地總價款百分之＿（
    不得低於15％）之違約金。但該賠償之金額超過已繳價款者
    ，則以已繳價款為限」，除規定之情形不包含逾期通知交屋
    遲延利息外，亦非以已繳納房地總價之15％作為違約金上限
    。且系爭房屋契約第21條第1項約定：「賣方違反第10條第2
    項及第19條第1、2款規定者，買方得解除本合約。解約時賣
    方除應將買方已繳之房地價款及遲延利息（…）全部退還買
    方。並應同時賠償房屋總價款15％之違約金，但該賠償之金
    額超過已繳價款者，則以已繳價款為限」（見原審卷第21頁
    ），亦顯然不包含逾期通知交屋遲延利息。是上訴人以系爭
    應記載事項第24條、系爭房屋契約第21條第1項約定，抗辯
    違約金過高，非屬有據。
  ④上訴人另謂本院108年度上易字第305號判決確定其應賠償之
    逾期取得使用執照遲延利息加計本件逾期通知交屋遲延利息
    ，總額已占房地總價36.1％，違約金過高云云。然此二件損
    害發生之原因及期間迥然不同，且上訴人有拖延通知交屋之
    情，前經說明，此一抗辯，自無可取。
  ⑤從而，本件違約金尚無過高，上訴人抗辯應予減輕云云，不
    足採信。
  ⑷綜上，被上訴人主張總瑩公司依系爭應記載事項第15條第1項
    第4款規定，應給付遲延利息232萬8,910元等語，為有理由
    。
  ㈡被上訴人主張楊碧玲與總瑩公司應負不真正連帶之責，有無
    理由？
  ⒈按所謂契約之聯立，係指數內容不同之契約相互間具有結合
    之關係而言，契約當事人以同一締約行為，結合數個契約，
    為契約之聯立。其各個契約相互間是否具有依存關係，應綜
    合法律行為全部之旨趣，當事人訂約時之真意、交易之習慣
    及其他具體情事，並本於誠信原則，為斷定之標準（最高法
    院90年度台上字第1779號、86年度台上字第2278號裁定意旨
    參照）。且按，不真正連帶債務係謂數債務人具有同一目的
    ，本於各別之發生原因，對債權人各負全部給付之義務，因
    債務人中一人為給付，他債務人即應同免其責任之債務（最
    高法院101年度台上字第367號判決意旨參照）。
  ⒉經查，系爭房屋契約第22條第1項約定：本約之附件視為本約
    之一部分，與本約具有同等效力，並與系爭土地契約具連帶
    不可分性應共同履行，並自簽約日起同時生效；系爭土地契
    約第12條第1項亦約定：本約之附件視為本約之一部分，與
    本約具有同等效力，並與系爭房屋契約具連帶不可分性應共
    同履行，並自簽約日起同時生效（見原審卷第21-22、35頁
    ）。可見系爭房地二契約除成立、生效、解除具有不可分離
    之依存關係外，另均明文約定「具連帶不可分性應共同履行
    」，如有任一契約「一部不履約（即違反契約義務）視同全
    部（即系爭房地兩契約）均違約」，即買賣當事人相互合意
    其一契約之賣方（買方），於另一契約賣方（買方）違約時
    ，將「視同違約」，自應屬聯立契約。且楊碧玲與總瑩公司
    係共同銷售系爭房地所屬「湯城世紀」透天房屋預售屋建案
    ，並與訂購戶間發生眾多與本件類似糾紛而爭訟之事實，此
    為本院公知之事實，足認總瑩公司、楊碧玲係共同以銷售該
    建案預售屋房地為營業。參以系爭應記載事項係就「包含房
    地」之預售屋買賣為一體規定，為避免消費者因上訴人將原
    本可單一成立之預售屋買賣契約，分拆成二個契約而蒙受不
    利益，自應使上訴人就系爭房屋、土地契約之債務不履行負
    不真正連帶債務責任。是被上訴人主張上訴人就系爭房地契
    約應負不真正連帶給付責任等語，自屬有據，上訴人抗辯楊
    碧玲毋須與總瑩公司負不真正連帶責任，洵非可取。
  ⒊上訴人另抗辯：逾期通知交付房屋之違約情事僅存於系爭房
    屋契約部分，系爭土地契約部分楊碧玲並無任何違約情形，
    況楊碧玲非消費者保護法中所規範之企業經營者，無消費者
    保護法第17條、系爭應記載事項之適用，被上訴人不得主張
    總瑩公司與楊碧玲負不真任連帶責任等語。但系爭房屋、土
    地契約，為總瑩公司、楊碧玲為與不特定多數消費者預先擬
    定之同類契約條款，應屬消費者保護法所稱定型化契約，而
    有消費者保護法之適用。且消費者保護法第2條第2款規定，
    凡以經銷商品為營業者，即為企業經營者，並未排除自然人
    之適用。楊碧玲與總瑩公司係共同銷售系爭房地所屬「湯城
    世紀」透天房屋預售屋建案為營業，前經認定，楊碧玲自屬
    企業經營者無訛，且應適用系爭應記載事項。上訴人前開抗
    辯，並不可採。
  ⒋從而，被上訴人請求楊碧玲應與總瑩公司負不真正連帶責任
    ，應屬有據。
六、綜上所述，被上訴人依系爭應記載事項第15條第1項第4款之
    規定，請求：㈠總瑩公司應給付被上訴人232萬8,910元及自
    起訴狀繕本送達翌日即108年10月22日（送達證書見原審卷
    第61頁）起至清償日止，按週年利率5％計算之利息。㈡楊碧
    玲應給付被上訴人232萬8,910元及自起訴狀繕本送達翌日即
    108年10月19日（送達證書見原審卷第63頁）起至清償日止
    ，按週年利率5％計算之利息。㈢前兩項所命給付，如任一人
    為給付時，另一人於其給付範圍內，免除給付之責，自屬正
    當，應予准許。從而原審為上訴人敗訴之判決，並無不合。
    上訴論旨指摘原判決不當，求予廢棄改判，為無理由，應駁
    回上訴。
七、本件事證已臻明確，兩造其餘之攻擊或防禦方法及所用之證
    據，經本院斟酌後，認為均不足以影響本判決之結果，爰不
    逐一論列，附此敘明。
八、據上論結，本件上訴為無理由，依民事訴訟法第449條第1項
    、第78條，判決如主文。
中　　華　　民　　國　　110 　年　　2 　　月　　23　　日
                  民事第十一庭  
                        審判長法  官  李慈惠
                              法  官  謝永昌  
                              法  官  趙雪瑛
正本係照原本作成。
如不服本判決，應於收受送達後20日內向本院提出上訴書狀，其
未表明上訴理由者，應於提出上訴後20日內向本院補提理由書狀
（均須按他造當事人之人數附繕本）上訴時應提出委任律師或具
有律師資格之人之委任狀；委任有律師資格者，另應附具律師資
格證書及釋明委任人與受任人有民事訴訟法第466條之1第1項但
書或第2項所定關係之釋明文書影本。如委任律師提起上訴者，
應一併繳納上訴審裁判費。
中　　華　　民　　國　　110 　年　　2 　　月　　23　　日
　　　　　　　　　　　　　    書記官  郭晋良